臺灣基隆地方法院民事判決
110年度重訴字第19號
原      告  陳建安  
訴訟代理人  廖偉真律師
複代理人    方興中律師
被      告  林君諺  


訴訟代理人  陳炎琪律師
上列當事人間請求損害賠償事件，原告就本院109年度訴字第226
號殺人未遂案件提起刑事附帶民事訴訟，經本院刑事庭以109年
度重附民字第1號裁定移送而來，本院於民國111年8月2日言詞辯
論終結，判決如下：
    主  文
被告應給付原告新臺幣（下同）334萬5,242元，及自109年6月26
日起至清償日止，按年息5%計算之利息。
原告其餘之訴駁回。
訴訟費用1萬元，由被告負擔2,516元，餘由原告負擔。
本判決第1項於原告以111萬6,000元為被告供擔保後，得假執行
。但被告如以334萬5,242元為原告預供擔保，得免為假執行。
原告其餘假執行之聲請駁回。
    事實及理由
一、原告起訴主張：
　㈠兩造結識多年，為朋友關係，常有借貸，雙方相約於107年12
    月24日晚間在被告住處1樓前商討還款事宜。詎被告基於殺
    人之不確定故意，於同日下午5時4分許，預先至基隆市○○區
    ○○街000巷0號購買刀長42.5公分、寬5公分之西瓜刀1把，將
    該刀藏放在其住處1樓之鐵門後方預備行兇之用。同日晚間7
    時許，原告夥同友人潘偉銘分別駕駛車牌號碼000-0000號自
    用小客車及車牌號碼000-0000號自用小客車，依約前往上址
    時，被告即自上址住處1樓鐵門後方取出西瓜刀，原告見狀
    隨即轉身要逃離，被告隨即手持西瓜刀在原告後方追砍，原
    告因不及上車駛離現場，遂沿潘偉銘駕駛之車輛奔跑閃避，
    嗣見被告之父林陳勝下樓查看，原告即跑向林陳勝所在處欲
    向林陳勝求救，惟遭林陳勝抓住質問，被告旋自後方追上，
    並從原告正面上方往下揮砍原告頭部1刀，因原告以左手抵
    擋而僅砍到原告左手，被告復持刀揮砍原告1刀，亦因原告
    以右手抵擋而僅砍到原告右手。原告旋掙脫林陳勝逃離該處
    ，被告復不罷手，接續持刀追砍，再朝原告背部揮砍2刀，
    其中1刀並砍中原告背部，嗣原告逃跑至潘偉銘駕駛之車輛
    旁並攀爬上車後休克，經潘偉銘駕車緊急送醫急救，被告始
    無法再繼續砍殺原告。惟原告仍因此受有「背部開放性傷口
    合併肌肉斷裂約35公分、左手第1及2指遠位指骨截肢、右手
    橈動脈及尺動脈斷裂，尺神經及正中神經斷裂，右手第2至5
    指屈指深肌肌腱斷裂，橈側及尺側屈腕肌腱斷裂」等嚴重傷
    害，並曾經醫院發出病危通知，經治療復健仍無法康復，領
    有身心障礙證明。爰依民法第184條第1項前段、第193條第1
    項及第195條規定，請求被告負損害賠償責任。
　㈡原告因本件事故所受損害如下：
　⒈醫療費用：原告於107年12月24日至衛生福利部基隆醫院急診
    ，於同日晚間8時許搭救護車轉院至長庚醫療財團法人基隆
    長庚紀念醫院（下稱基隆長庚醫院）急診治療，支出醫療費
    用3,806元。
　⒉交通費用：原告左右手均受重創，傷可見骨，出院後仍如殘
    廢無法自由活動，顯然無法自行搭乘大眾交通工具回診、復
    健，於107年12月31日出院返家，108年1月9日、1月14日、2
    月11日、4月24日回診需以專車接送，請求車資1,350元（15
    0元×9次）。
　⒊看護費用：原告住院及休養期間生活無法自理，均由原告家
    人照顧，有專人全日照護之必要，依一般看護行情全天2,20
    0元計算，請求共60天看護費用13萬2,000元（2,200元×60天
    ）。
　⒋工作收入損失：原告事故前任職於佑霖企業社，為工程技師
    ，每月平均薪資約7萬元，而原告常在各家工程行間相互支
    援，大多領取現金，未投保勞、健保及申報所得稅，因遭被
    告砍殺受傷，雙手需持續復健，無法抓握，自108年1月1日
    起留職停薪，迄今仍無法工作，請求自事故日至109年6月3
    日共17個月又10日之薪資損失121萬3,333元。
　⒌勞動能力減損：原告因本件事故左手大拇指及食指第一節及
    右手掌之筋肉遭砍斷，致身體殘疾，初估勞動能力減損60％
    ，故依霍夫曼式計算法扣除中間利息，請求自109年6月4日
    起迄65歲勞動能力減損900萬元。
　⒍精神慰撫金：原告因左手大拇指及食指第一節截肢、右手動
    脈、神經、肌腱等部位斷裂，經多次回診治療，迄今無法復
    原，已無法負荷一般正常之工作，原告年僅30歲，正值青壯
    之際，竟已成殘疾，身心均受強烈煎熬，故請求精神慰撫金
    500萬元。
　㈢並聲明：被告應給付原告1,535萬0,489元，及自刑事附帶民
    事訴訟狀繕本送達之翌日起至清償日止，按年息5%計算之利
    息；另陳明願供擔保，請准宣告假執行。
二、被告答辯：
　　對臺灣高等法院110年度上訴字第856號刑事判決認定被告之
    犯罪事實沒有意見，亦不爭執原告主張支出醫療費用3,806
    元。至原告主張交通費用部分，原告並未提出任何單據，況
    原告所受傷害並非腿部，應無專車接送之必要；而依基隆長
    庚醫院函覆內容，原告僅需半日看護，以每日1,100元計算
    所需之看護費用應為6萬6,000元；又原告106、107年於財政
    部國稅局均無所得紀錄，佑霖企業社於108年10月歇業，其
    於109年開立之在職證明書顯然不實，足證原告於本件事故
    發生時，並無工作及薪資所得，原告亦未舉證長達17個月又
    10日不能工作，即無因此受有薪資損失；依國立臺灣大學醫
    學院附設醫院鑑定函覆內容，原告之勞動能力減損35%，107
    年事故當時法定基本工資為每月2萬2,000元，自107年12月2
    5日起至原告滿65歲前1日即142年7月26日止，經霍夫曼計算
    法扣除中間利息後，原告勞動能力減損金額至多為188萬4,9
    21元；被告僅高職畢業，從事外送餐點工作，原告主張之精
    神慰撫金500萬元顯然過高。又本件事故發生之起因，實係
    原告指揮潘偉銘駕車作勢衝撞被告加以挑釁所致，堪認原告
    之挑釁行為亦為造成原告傷害發生之共同原因，故依民法第
    217條第1項過失相抵規定，請求減輕被告之賠償責任等語，
    並聲明：原告之訴駁回；如受不利判決，願供擔保，請准免
    為假執行。
三、本院判斷：
　㈠原告主張被告於上開時、地，故意持西瓜刀揮砍原告，致其
    受有「背部開放性傷口合併肌肉斷裂約35公分、左手第1及2
    指遠位指骨截肢、右手橈動脈及尺動脈斷裂，尺神經及正中
    神經斷裂，右手第2至5指屈指深肌肌腱斷裂，橈側及尺側屈
    腕肌腱斷裂」等嚴重傷害（下稱系爭傷害），為被告所承認
    ，且被告之前揭行為，業經臺灣高等法院於110年4月28日以
    110年度上訴字第856號刑事判決（下稱刑事二審判決），判
    處被告殺人未遂，處有期徒刑5年6月並告確定，為被告所不
    爭執，是被告確有因前開故意殺人行為致原告受有系爭傷害
    之侵權行為事實，洵堪認定。
　㈡按「因故意或過失，不法侵害他人之權利者，負損害賠償責
    任」、「不法侵害他人之身體或健康者，對於被害人因此喪
    失或減少勞動能力或增加生活上之需要時，應負損害賠償責
    任」、「不法侵害他人之身體、健康、名譽、自由、信用、
    隱私、貞操，或不法侵害其他人格法益而情節重大者，被害
    人雖非財產上之損害，亦得請求賠償相當之金額」，民法第
    184條第1項前段、第193條第1項、第195條第1項前段分別定
    有明文。本件被告故意不法侵害原告身體，對原告自應負損
    害賠償責任。就原告請求賠償之項目及金額分別認定如下：
　⒈醫療費用：
　　原告主張因本件事故支出醫療費用3,806元，並提出衛生福
    利部基隆醫院醫療費用收據、九九九救護車事業有限公司收
    據，且為被告所不爭執，自應准許。
　⒉交通費用：
　　原告主張其左右手均受重創，無法搭乘大眾交通工具回診、
    復健，於107年12月31日出院返家，108年1月9日、1月14日
    、2月11日、4月24日回診需以專車接送，請求自住處往返醫
    院車資1,350元。查原告左手大拇指與食指第一節及右手腕
    處動脈、神經及肌腱均遭砍斷，於107年12月24日至基隆長
    庚醫院急診進行左手第1與2指截肢手術及右手動脈、神經顯
    微重建手術、肌腱縫合手術，於107年12月31日出院，並於1
    08年1月9日、1月14日、2月11日、4月24日門診治療，醫囑
    建議復健至少1年以上，有基隆長庚醫院108年4月24日診斷
    證明書為據（詳本院109年度重附民字第1號卷〈下稱附民卷〉
    第17頁），足見原告雙手傷勢嚴重，無可期待原告搭乘大眾
    運輸工具就醫，應有於前開出院及門診日搭乘計程車往來基
    隆長庚醫院之必要。而原告住家至基隆長庚醫院之距離約2.
    9公里，依計程車日間費率估算單程車資約125元至145元，
    有大都會車隊計程車試算車資、173一起省計程車試算網頁
    資料可佐，原告主張單程車資150元，尚屬相當。從而，原
    告請求就醫交通費用1,350元（計算式：150元/次×9次＝1,35
    0元），為有理由，應予准許。
　⒊看護費用：
　　原告主張其住院及休養期間生活無法自理，由原告家人照顧
    ，依一般看護行情全天2,200元計算，請求60天看護費用13
    萬2,000元，被告則辯稱原告僅需半日看護等語。據基隆長
    庚醫院於111年5月24日函覆本院：依病歷記載，陳君（即原
    告）108年1月14日診斷書，後續需復健治療至少6個月，建
    議該6個月內需他人半日照護（詳本院卷第139頁）；而原告
    於107年12月31日出院，出院後尚且需要專人半日照顧6個月
    ，住院中當有專人照護之需求，考量原告所受之重大外傷危
    及生命，於107年12月27日自加護病房轉至普通病房住院5日
    應有專人全日看護之必要，原告主張以每日2,200元計算全
    日看護費，並無過高之情，是原告所受看護費用損失為20萬
    9,000元（計算式：全日2,200元/日×5日住院＋半日1,100元/
    日×180日復健＝209,000元），原告僅請求看護費用13萬2,00
    0元，自無不可，應予准許。
　⒋工作收入損失：
　　⑴原告主張自106年8月1日起於佑霖企業社擔任工程技師，每
      月平均薪資約7萬元，因本件事故雙手無法抓握，自108年
      1月1日起留職停薪，迄今仍無法工作，請求自事故日至10
      9年6月3日共17個月又10日之薪資損失121萬3,333元；被
      告抗辯原告於事故時無工作及所得即未受有薪資損失等語
      。原告固提出佑霖企業社109年5月6日出具之在職證明書
      為憑，然依原告之勞工保險投保資料所示，原告自106年6
      月13日至9月11日以「基隆市建築鷹架工職業工會」投保
      ，投保薪資2萬1,009元，於107年9月11日至20日係以「家
      實工程企業有限公司」投保，投保薪資2萬2,800元，另經
      本院向財政部北區國稅局函查原告於106、107年度所得申
      報資料，經該局以110年7月21日北區國稅審二字第110201
      0535號函覆本院並無原告之所得稅申報紀錄（詳本院卷第
      55頁），酌以佑霖企業社已於108年10月9日為歇業登記，
      是以原告據佑霖企業社於109年5月6日出具之在職證明書
      （詳本院卷第149頁、附民卷第29頁）主張其受傷前受僱
      於佑霖企業社，每月薪資7萬元，實有疑義，固無足取。
      惟原告事故時為30歲，正值壯年，有工作能力，在通常情
      形下，得從事勞動工作獲得報酬，其稱常在各家工程行間
      相互支援做工，衡諸常情，應屬可信，而勞工基本工資為
      行政院衡量國內經濟及各行各業之所得所定之勞工最低所
      得標準，自得為原告所受工作收入損失之認定依據。
　　⑵查原告因本件事故受有系爭傷害，於107年12月24日晚間8
      時許至基隆長庚醫院急診接受背部開放性傷口合併肌肉斷
      裂縫合手術，左手第1及2指截肢手術，右手橈動脈、尺動
      脈、尺神經及正中神經顯微重建手術，右手第2至5指屈指
      深肌肌腱、橈側及尺側屈腕肌腱縫合手術，107年12月25
      日住進外科加護病房，於107年12月27日因病況穩定轉至
      普通病房，於107年12月31日出院，後續需復健治療至少6
      個月以上，且該6個月內需他人半日照護，有基隆長庚醫
      院108年1月14日診斷證明書、基隆長庚醫院函可稽（詳附
      民卷第15頁、本院卷第139頁），堪認原告自107年12月25
      日起至出院後6個月即108年6月30日應無法正常工作。原
      告雖主張迄109年6月3日仍無法工作，惟觀諸原告之病歷
      資料，其自事故日起持續就診至108年5月29日後即未再至
      基隆長庚醫院整形外科回診治療，迄109年2月欲行身心障
      礙者鑑定始回診，原告復未舉證逾出院後6個月仍需治療
      復健而有不能工作之情形，該部分主張自不足採。又勞動
      部發布之每月基本工資自107年1月1日起為2萬2,000元、
      自108年1月1日起為2萬3,100元，是原告自107年12月25日
      至108年6月30日無法工作之收入損失為14萬3,568元（計
      算式：22,000元×7/31＋23,100元×6＝143,568元，元以下四
      捨五入，下同），逾此範圍之請求，即無所據。
　⒌勞動能力減損：
　　原告主張因本件事故致身體殘疾，請求自109年6月4日起至
    其65歲退休期間減少勞動能力之損失，經本院囑託國立臺灣
    大學醫學院附設醫院鑑定原告勞動能力減損程度，據該院以
    111年7月1日校附醫秘字第1110902855號函回覆之鑑定意見
    ：陳先生（即原告）於111年5月5日至本院鑑定門診，當日
    接受門診評估時，主要遺留障害為右手腕活動度限制、右上
    肢感覺異常、左手指截肢造成功能受限、左手感覺異常等。
    經參考美國醫學會永久障害評估指引，…依陳先生所患傷病
    、貴院提供之外院病歷資料以及本院門診評估之病史詢問、
    理學檢查等結果，全人障害為35%，推估其勞動能力之減損
    比例為35％（詳本院卷第143-145頁）。又原告就107年12月2
    5日至108年6月30日已請求不能工作之收入損失，是其得請
    求勞動能力減少之損害，期間應自108年7月1日起算，而原
    告於該日將近31歲，有工作能力，在通常情形下，得持續工
    作至強制退休年齡65歲而獲得報酬，本院認以勞動部發布之
    每月基本工資計算減損勞動能力之損失，應屬合理。至勞動
    部發布之每月基本工資自108年1月1日起為2萬3,100元、自1
    09年1月1日起為2萬3,800元、自110年1月1日起為2萬4,000
    元、自111年1月1日起為2萬5,250元。準此，原告自108年7
    月1日起算之108年收入為13萬8,600元（計算式：23,100×6＝
    138,600）、109年收入為28萬5,600元（計算式：23,800×12
    ＝285,600）、110年收入為28萬8,000元（計算式：24,000×1
    2＝288,000）、111年至本院言詞辯論終結之111年8月2日之
    收入為17萬8,379元（計算式：25,250×7＋25,250×2/31＝178,
    379），其勞動能力減損比例為35%，則原告自108年7月1日
    至111年8月2日勞動能力減損金額為31萬1,703元【計算式：
    （138,600＋285,600＋288,000＋178,379）×35%＝311,703】；
    另自本院言詞辯論終結後111年8月3日起算至原告滿65歲前
    即142年7月26日止，原告得工作之期間尚有30年11月又24日
    ，再依年別5%複式霍夫曼計算法（首期給付扣除中間利息）
    扣除中間利息後，原告得一次請求之勞動能力損失金額為19
    5萬2,815元【計算式：106,050×18.00000000(此為年別單利
    5%第30年霍夫曼累計係數)+(106,050×0.00000000)×0.00000
    000(此為年別單利5%第31年未滿1年部分之霍夫曼單期係數)
    =1,952,814.0000000000】。故原告自108年7月1日至其65歲
    止因勞動能力減損所致之損失合計為226萬4,518元（計算式
    ：311,703＋1,952,815＝2,264,518）。逾此範圍之請求，則
    不應准許。
　⒍精神慰撫金：
　　按不法侵害他人之人格權，被害人受有非財產上損害，請求
    加害人賠償相當金額之慰撫金時，法院對於慰撫金之量定，
    應斟酌實際加害情形、所造成之影響、被害人痛苦之程度、
    兩造之身分地位經濟情形及其他各種狀況，以核定相當之數
    額。查原告因本件事故受有系爭傷害，經醫院發出重大外傷
    併休克之病危通知單，進行多起手術治療後，因左手大拇指
    及食指第1節遭砍斷而截肢，致指節變短影響對掌功能，右
    手橈動脈及尺動脈斷裂，尺神經及正中神經斷裂，右手第2
    至5指屈指深肌肌腱斷裂，橈側及尺側屈腕肌腱斷裂，喪失
    手部部分功能，對於精細動作會有障礙（見刑事二審判決，
    本院卷第83頁），現仍遺存右手腕活動度限制、右上肢及左
    手感覺異常等障害，影響原告之工作能力及生活甚鉅，其肉
    體及精神上承受相當之痛苦，應屬事實。本院審酌被告僅因
    電信費用等細故即預藏西瓜刀追殺原告之緣由、原告所受之
    傷勢與復原情形，並兼衡兩造之學、經歷、職業、所得收入
    及經濟狀況等一切情狀，認定原告請求被告賠償精神慰撫金
    以80萬元為允當，逾此部分則非足取。
  ⒎承上，原告因本件事故所受損害為334萬5,242元（計算式：
    醫療費用3,806元＋交通費用1,350元＋看護費用13萬2,000元＋
    工作收入損失14萬3,568元＋勞動能力減損226萬4,518元＋精
    神慰撫金80萬元＝334萬5,242元）。
　㈢末按「損害之發生或擴大，被害人與有過失者，法院得減輕
    賠償金額，或免除之」，民法第217條第1項固有明文，惟所
    謂被害人與有過失，須被害人之行為助成損害之發生或擴大
    ，就結果之發生為共同原因之一，行為與結果有相當因果關
    係，始足當之（最高法院96年度台上字第1169號民事判決要
    旨參照）。被告雖辯稱本件事故係因原告指揮訴外人潘偉銘
    駕車作勢衝撞被告加以挑釁所致，然業經刑事二審判決認定
    原告並未指使潘偉銘駕車衝撞被告（詳本院卷第80-81頁）
    ，縱認被告所辯屬實，充其量僅為引發被告對原告為加害行
    為之動機，未必定然會造成傷害之結果，非能將此加害行為
    予以正當化，且原告所受損害係因被告持西瓜刀故意殺傷所
    致，與雙方行為俱為損害之共同原因者有別，則本件自無民
    法第217條過失相抵原則之適用，被告上開所辯，並不足採
    。
四、綜上所述，原告依侵權行為損害賠償之法律關係，請求被告
    給付334萬5,242元，及自刑事附帶民事訴訟起訴狀繕本送達
    之翌日即109年6月26日（詳附民卷第33頁）起至清償日止，
    按年息5%計算之利息，為有理由，應予准許；至逾此範圍之
    請求，即屬無據，應予駁回。
五、本件事證已臻明確，兩造其餘攻擊防禦方法及所提出之各項
    證據資料，均經本院詳細斟酌，而認定不會影響本判決的結
    果，爰不予以一一論列。
六、本件係刑事附帶民事訴訟，而由本院刑事庭移送民事庭者，
    依法本不需徵收裁判費，惟原告於本院審理時聲請鑑定勞動
    能力減損程度並支出鑑定費用1萬元（詳本院卷第147頁），
    故以該部分兩造勝敗比例，命被告負擔訴訟費用2,516元（
    計算式：2,264,518/9,000,000×10,000元＝2,516元），餘由
    原告負擔。
七、原告勝訴部分，兩造均陳明願供擔保，請准宣告假執行或免
    為假執行，經核均無不合，爰各酌定如主文所示之擔保金額
    ，併予准許。至原告敗訴部分，其假執行之聲請已失所依附
    ，應併予駁回。
八、結論：原告之訴為一部有理由，一部無理由，依民事訴訟法
    第79條、第390條第2項、第392條第2項，判決如主文。
中　　華　　民　　國　　111 　年　　8 　　月　　16　　日
                  民事庭法　官　林淑鳳　　　　　
以上正本係照原本作成。　　　　　　　　　   
對於本件判決如有不服，應於收受送達後20日內向本院提出上訴
書狀，敘述上訴之理由，上訴於臺灣高等法院，並按他造當事人
之人數附具繕本。如委任律師提起上訴者，應一併繳納上訴審裁
判費。
中　　華　　民　　國　　111 　年　　8 　　月　　16　　日
                        書記官　張景欣